---
title: 'Woche 10: ANOVA!'
author: "Lukas"
date: "Aktualisiert: `r format(Sys.time(), '%F %T %Z')`"
output: 
  html_document:
    theme: cosmo
    code_folding: show
    toc: true
    toc_float: true
    number_sections: true
    df_print: paged
editor_options: 
  chunk_output_type: console
---

Kurzlink zu dieser Seite: <https://tadaa.click/ph10_lukas>

```{r include=FALSE}
knitr::opts_chunk$set(eval = TRUE, 
                      message = FALSE, 
                      error = FALSE, 
                      warning = FALSE)
library(dplyr)
library(ggplot2)
library(sjPlot)
library(sjlabelled)
library(tadaatoolbox)
library(car)
library(tibble)

qmsurvey <- readRDS(url("https://data.tadaa-data.de/qm_survey_ss2018.rds"))

participation <- as_tibble(readRDS(url("https://data.tadaa-data.de/participation.rds")))
```


# Der Datensatz

Der Datensatz für diese Woche beinhaltet die Tutorienteilnahmezahlen für die letzten drölf Semester der Statistiktutorien bei den Psychos. Den Datensatz bekommt ihr via:

```
participation <- readRDS(url("https://data.tadaa-data.de/participation.rds"))
```

Ein kurzer Blick auf den Datensatz:

```{r}
head(participation) %>%
  knitr::kable()
```

```{r}
ggplot(data = participation, aes(x = Aufgabenblatt, y = Teilnehmerzahl)) +
  geom_point() +
  geom_smooth(method = lm, se = FALSE, color = "red") +
  facet_grid(Studienjahr ~ Semester) +
  theme_tadaa()
```

# Ein Lineares Modell zum warmwerden

```{r}
model_lm <- lm(Teilnehmerzahl ~ Aufgabenblatt, data = participation)

summary(model_lm)

library(broom)
tidy(model_lm)
glance(model_lm)
```

# ANOVA

Wir gucken uns mal die Teilnehmerzahl abhängig vom Wochentag an:

```{r}
model_tag <- aov(Teilnehmerzahl ~ Tag, data = participation)

summary(model_tag)
```

But wait, there's more!  
ANOVA gibt's in verschiedenen Geschmacksrichtungen, namentlich mit unterschiedlichen Summentypen (sums of squares). Wie funktionieren die? Weiß der Geier (kann man aber googlen). Long story short: Die `aov`-Funktion macht nur(!) **Type 1** sums of squares. SPSS hingegen benutzt per default **Type 3** sums of squares. Das ist meistens (nicht immer, manchmal nicht, aber meistens schon, aber nicht immer) auch die richtige Wahl.
In R brauchen wir dafür das package `car`, und wir bauen das Modell erstmal als `lm`:

```{r}
library(car)

model_tag <- Anova(lm(Teilnehmerzahl ~ Tag, data = participation), type = 3)

model_tag
```

Das macht in unserem Fall sogar mal so gar keinen Unterschied, was daran liegt, dass das mit den Summentypen nur für Interaktionseffekte (sprich mehrfaktorielle ANOVA) relevant ist. Aber immerhin.

```{r}
ggplot(data = participation, aes(x = Tag, y = Teilnehmerzahl)) +
  stat_summary(fun.data = mean_cl_normal, geom = "errorbar") +
  scale_y_continuous(breaks = seq(0, 15, 2)) +
  theme_minimal()
```

## Post-hoc (einfaktoriell)

Paarweise t-Test mit <del>Bonferroni</del> Holm adjustment:

```{r}
pairwise.t.test(participation$Teilnehmerzahl, participation$Tag, p.adjust.method = "holm")
```

Das funktioniert in der Form leider nur für einfaktorielle ANOVA.

Alternativ gibt's [Tukey HSD](http://www.statisticshowto.com/tukey-test-honest-significant-difference/):

```{r}
model_tag <- aov(Teilnehmerzahl ~ Tag, data = participation)

TukeyHSD(model_tag)
```

`TukeyHSD`-Output hat den Vorteil, dass es sich relativ einfach plotten lässt:

```{r}
TukeyHSD(model_tag) %>%
  tidy() %>% # tidy() aus broom um einen data.frame draus zu machen
  ggplot(aes(x = reorder(comparison, estimate), y = estimate, ymin = conf.low, ymax = conf.high)) +
  geom_errorbar() +
  geom_point(size = 1.5, color = "red") +
  geom_hline(yintercept = 0, lty = "dotted", color = "red") +
  coord_flip() +
  theme_minimal()
```

# Mehrfaktorielle ANOVA

Modelle bauen analog `lm`, wegen der Summen gleich in `car`:

```{r, eval=FALSE}
model_tagzeit <- lm(Teilnehmerzahl ~ Tag * Uhrzeit, data = participation)

Anova(model_tagzeit, type = 3)
```

```
Error in Anova.III.lm(mod, error, singular.ok = singular.ok, ...) : 
  there are aliased coefficients in the model
```

Uhm, äh, okay?    
Ja schade.

"*Aliased coefficients*" heißt, wenn mein Google-fu korrekt ist, dass einige Variablen praktisch identisch, sprich linear abhängig sind. Abhängige Faktoren sind blöd, weil *Unabhängigkeit* eigentlich *immer* eine unserer Grundannahmen für ein Modell ist, und R beschwert sich hier direkt anstatt murksige Ergebnisse zu produzieren.  
Wir haben aber noch an anderes Problem:  
Wenn wir `Tag` und `Uhrzeit` als Faktoren nehmen wollen, müssen wir uns vergewissern, dass die dadurch entstehenden Gruppen einigermaßen gleich groß sind:

```{r}
participation %>%
  count(Tag, Uhrzeit)
```

Welp, nope. Einige Zellen mit nur einer Beobachtung, das kann nicht funktionieren.
