---
title: "Woche 08 - R-Aufgaben"
author: "Tobi"
date: "23 Mai 2018"
output: 
  html_document:
    theme: cosmo
    highlight: textmate
    code_folding: show
    toc: true
    toc_float: true
---

# R-Syntax

Zeichen  | Bedeutung     | Beispiel
---------|---------------|--------------------------------
`.`   | Dezimaltrenner            | `c(3.2, 4.5, 7.9)`
`,`   | Argumente-/ Objekttrenner | `c(3.2, 4.5, 7.9)`
`"`   | trennt Text von Code      | `Baum` vs. `"Baum"`
---   |                           |
`<-`  | Zuweisungspfeil           | `nmbr <- c(3.2, 4.5, 7.9)`
`=`   | Zuweisungen **in Funktionen** | `rnorm(n = 10, mean = 5, sd = 2)`
---   |                           |
`==`  | logischer Vergleich: "ist gleich" | `"red" == "green"`
`<=`  | logischer Vergleich: "ist kleiner oder gleich"  | `nmbr <= 5`
`>=`  | logischer Vergleich: "ist größer oder gleich"    | ...
---   |                           |
`$`   | Indizierung von Daten     | `data$variable`, `got$allegiance`

### Besonderheiten

**`'` -- einfaches Anführungszeichen:**  
prinzipiell _exakt_ das Gleiche wie die doppelten Anführungszeichen und kann sogar komplett statt dessen benutzt werden:

```{r}
"Super"
'Mario'
```

Interessant wird es, wenn z.B. beide im gleichen Kontext auftauchen. Habe ich z.B. einen Text-String vorliegen, in dem von sich aus schon Anführungszeichen auftauchen, passieren seltsame Dinge:

```{r eval=FALSE}
"Dwayne "The Rock" Jonhnson"
```

An der Textmarkierung sieht man schon: **R** behandelt `"Dwayne "` als einen eigenen Text-String, `The Rock` (wegen des Leerzeichens) als zwei Objekte aus der Arbeitsumgebung und `" Johnson"` wieder als eigenen Text-String. Das liegt daran, dass `"` nunmal den Anfang und das Ende eines Text-Strings markieren.

Lösen lässt sich das Problem aber durch `'`, bzw. die Kombination beider Zeichen:

```{r}
"Dwayne 'The Rock' Johnson"
```

Das teilt **R** mit, dass die Zeichen _im_ String auch _Teil_ des Strings sind und eben nicht den String beenden.

Die Konvention ist, auch wenn die beiden Zeichen im großen und ganzen auswechselbar sind, Strings mit `"` zu markieren und nur in Ausnahmen (wie dem Beispiel) `'` zu benutzen. Andere Ausnahmen können Argumente bestimmter Befehle/Funktionen betreffen, darauf soll hier aber nicht näher eingegangen werden und muss ggf. im Einzelfall berücksichtigt werden.

**`bla` -- Backticks:**  
so ähnlich, wie `"` markiert, dass alle folgenden Zeichen zum gleichen String gehören, markieren Backticks, dass alle folgenden Zeichen zum gleichen Objekt (der Arbeitsumgebung) gehören.

```{r}
`olle dingers` <- "Bobstein"
`olle dingers`
```

# Einige Aufgaben zur Wiederholung

## Variablen/Vektoren/Obejekte erstellen

1. Erstelle 100 _normalverteilte Zufallsvariablen_ und lege sie als Objekt in deiner Arbeitsumgebung ab:
  - a) mit dem Mittelwert 90 und der Standardabweichung 15
  - b) mit dem Mittelwert 110 und der Standardabweichung 15
2. Erstelle **ein** Objekt, in dem...
  - a) je 100x _abwechselnd_ die Wörter "rot" und "grün" vorkommen
  - b) _erst_ 100x "rot" und _dann_ 100x "grün" vorkommt 

## Daten einlesen
