---
title: "Woche 08 - R-Aufgaben"
author: "Tobi"
date: "23 Mai 2018"
output: 
  html_document:
    theme: cosmo
    highlight: textmate
    code_folding: show
    toc: true
    toc_float: true
---

# R-Syntax

Zeichen  | Bedeutung     | Beispiel
---------|---------------|--------------------------------
`.`   | Dezimaltrenner            | `c(3.2, 4.5, 7.9)`
`,`   | Argumente-/ Objekttrenner | `c(3.2, 4.5, 7.9)`
`"`   | trennt Text von Code      | `Baum` vs. `"Baum"`
---   |                           |
`<-`  | Zuweisungspfeil           | `nmbr <- c(3.2, 4.5, 7.9)`
`=`   | Zuweisungen **in Funktionen** | `rnorm(n = 10, mean = 5, sd = 2)`
---   |                           |
`==`  | logischer Vergleich: "ist gleich" | `"red" == "green"`
`<=`  | logischer Vergleich: "ist kleiner oder gleich"  | `nmbr <= 5`
`>=`  | logischer Vergleich: "ist größer oder gleich"    | ...
---   |                           |
`$`   | Indizierung von Daten     | `data$variable`, `got$allegiance`

### Besonderheiten

**`'` -- einfaches Anführungszeichen:**  
prinzipiell _exakt_ das Gleiche wie die doppelten Anführungszeichen und kann sogar komplett statt dessen benutzt werden:

```{r}
"Super"
'Mario'
```

Interessant wird es, wenn z.B. beide im gleichen Kontext auftauchen. Habe ich z.B. einen Text-String vorliegen, in dem von sich aus schon Anführungszeichen auftauchen, passieren seltsame Dinge:

```{r eval=FALSE}
"Dwayne "The Rock" Jonhnson"
```

An der Textmarkierung sieht man schon: **R** behandelt `"Dwayne "` als einen eigenen Text-String, `The Rock` (wegen des Leerzeichens) als zwei Objekte aus der Arbeitsumgebung und `" Johnson"` wieder als eigenen Text-String. Das liegt daran, dass `"` nunmal den Anfang und das Ende eines Text-Strings markieren.

Lösen lässt sich das Problem aber durch `'`, bzw. die Kombination beider Zeichen:

```{r}
"Dwayne 'The Rock' Johnson"
```

Das teilt **R** mit, dass die Zeichen _im_ String auch _Teil_ des Strings sind und eben nicht den String beenden.

Die Konvention ist, auch wenn die beiden Zeichen im großen und ganzen auswechselbar sind, Strings mit `"` zu markieren und nur in Ausnahmen (wie dem Beispiel) `'` zu benutzen. Andere Ausnahmen können Argumente bestimmter Befehle/Funktionen betreffen, darauf soll hier aber nicht näher eingegangen werden und muss ggf. im Einzelfall berücksichtigt werden.

**`` ` `` -- Backticks:**  
so ähnlich, wie `"` markiert, dass alle folgenden Zeichen zum gleichen String gehören, markieren `` ` ``, dass alle folgenden Zeichen zum gleichen Objekt (der Arbeitsumgebung) gehören.

```{r}
`olle dingers` <- "Bobstein"
`olle dingers`
```

# Einige Aufgaben zur Wiederholung

Grundsätzlich gilt: Googlen ist nicht nur völlig ok, sondern mitunter auch notwendig! Anders gesagt: eine Suchmaschine mit einer konkreten Frage zu füttern, um eine möglichst konkrete Frage beantwortet zu bekommen, ist nicht nur generell echt hilfreich, sondern integraler Bestandteil des lernens von **R**!

## Variablen/Vektoren/Obejekte erstellen

möglicherweise nützliche Funktionen:  
`sample()`, `rep()`, `seq()`, `runif()`, `data.frame()`, `ifelse()`

1. Erstelle 100 _normalverteilte Zufallsvariablen_ und lege sie als Objekt in deiner Arbeitsumgebung ab:
    a) mit dem Mittelwert 90 und der Standardabweichung 15
    b) mit dem Mittelwert 110 und der Standardabweichung 15  
    c) runde beide Objekte auf ganze Zahlen  
    d) kombiniere beide Objekte zu einem einzelnen
2. Erstelle **ein** Objekt, in dem...
    a) _je_ 100x _abwechselnd_ die Wörter "Krümel" und "Keks" vorkommen
    b) _erst_ 100x "rot" und _dann_ 100x "grün" vorkommt 
    c) die Zahlen 1 bis 200 in 1er Schritten vorkommen
    d) 200x zufällig aus A, B, C und D ausgewählt wird
    e) 200x zufällig aus 0 und 1 gewählt wird
3. Mit den Objekten aus 1. und 2.: 
    a) erstelle einen Datensatz und nenne die Variablen `id`, `geschlecht`, `gruppe`, `farbe`, `kekskrümel` und `iq`
    b) ändere die Werte aus Variable 2e, sodass 0 zu "männlich" und 1 zu "weiblich" wird

## Daten einlesen

1. Lade den `qmsurvey`-Datensatz und den zugehörigen Fragebogen aus stud.ip herunter
2. Lies den Datendatz via `readr` ein und gib ihm einen sinnvollen/praktischen Namen
3. Verschaffe dir einen Überblick:  
    a) Was wurde alles abgefragt?  
    b) Lässt sich (vermutlich) mit den Daten arbeiten? Muss noch was aufgebessert werden?  
  
## Überblick verschaffen

1. Setze dich mit den Funktionen `summary()` und `table()` auseinander:  
    a<sub>1</sub>) Was passiert, wenn man `summary()` auf eine **kategoriale** Variable anwendet?  
    a<sub>2</sub>) Was passiert, wenn man `summary()` auf eine **kontinuierliche** Variable anwendet?  
    b<sub>1</sub>) Was passiert, wenn man `table()` auf eine **kategoriale** Variable anwendet?  
    b<sub>2</sub>) Was passiert, wenn man `table()` auf eine **kontinuierliche** Variable anwendet?

